【裁判字號】    92,台上,6608
【裁判日期】    921127
【裁判案由】    違反槍砲彈藥刀械管制條例
【裁判全文】
最高法院刑事判決                              九十二年度台上字第六六０八號
    上  訴  人  甲○○
    選任辯護人  廖道成律師
    上  訴  人  乙○○
右上訴人等因違反槍砲彈藥刀械管制條例案件，不服台灣高等法院台南分院中華民國
九十年五月三十一日第二審判決（九十年度上訴字第一九九號，起訴案號：台灣嘉義
地方法院檢察署八十九年度偵字第九九七、一二三九、一五六八號），提起上訴，本
院判決如左：
    主  文
上訴駁回。
    理  由
按刑事訴訟法第三百七十七條規定，上訴於第三審法院，非以判決違背法令為理由，
不得為之。是提起第三審上訴，應以原判決違背法令為理由，係屬法定要件。如果上
訴理由狀並未依據卷內訴訟資料，具體指摘原判決不適用何種法則或如何適用不當，
或所指摘原判決違法情事，顯與法律規定得為第三審上訴理由之違法情形，不相適合
時，均應認其上訴為違背法律上之程式，予以駁回。本件上訴人甲○○上訴意旨略稱
：(一)、乙○○於警訊及偵查中不利上訴人甲○○之證詞前後矛盾，顯有瑕疵，且與常
情相背，尚難作為認定甲○○有罪之基礎。乙○○在審理中所陳綽號「阿成」之男子
委託其保管槍彈等情，確有「阿成」者因持槍拒捕遭警擊斃之事實可證，益證甲○○
未將扣案之槍彈交乙○○，應可確認。(二)、證人洪英智於警訊、偵查及審理中，就有
無目睹甲○○交槍彈予乙○○，及有無看見甲○○持槍一節，供述亦前後互相矛盾，
亦不足資為不利甲○○之認定。參以當時在場證人王俊雄於偵、審時均證稱未看見甲
○○有拿槍及交槍予乙○○之事，並稱甲○○至ＫＴＶ後即先買單離去等語，足證甲
○○是當日衝突發生前已先行返家，並無持有槍彈犯行。(三)、查獲之二把槍、彈，其
中一把係乙○○當時所持有，另一把則在ＫＴＶ包廂內查獲，當時甲○○並不在包廂
內，此已據警員何文生證述明確，並無證據證明甲○○持有該二把槍及子彈，原審未
詳加查證，遽為甲○○有罪之認定，有應於審判期日調查之證據未予調查之違法等語
。上訴人乙○○上訴意旨則略稱：(一)、原審未究明甲○○取槍之目的係為恫嚇或防身
，有無機會告訴乙○○，二人有無達成共識，乙○○係基於何種目的持槍，若係為防
身，豈有共同持有之犯意等事項，即遽認上訴人與甲○○為共同正犯，有調查未盡之
違法。(二)、原審在無證據之情況下，竟認乙○○與甲○○間有犯意聯絡及行為分擔，
有違證據法則及不適用法則之違法等語。
惟查證據之取捨、證據證明力之判斷，以及事實有無之認定，屬事實審法院之職權，
苟其所為之判斷，並不違背經驗法則及論理法則，即不能任意指為違法。本件原審認
定上訴人甲○○、乙○○二人共同於民國八十九年一月三十一日凌晨二時三十分許，
在嘉義市○○路二八三號「香格里拉ＫＴＶ」，未經許可，持有可發射子彈具有殺傷
力之改造手槍及子彈之犯行，係以乙○○於警訊及偵、審中均坦承上開非法持有槍、
彈被警查獲之事實，並有其持有被查扣之改造手槍一支及子彈六顆可資佐證。甲○○
雖矢口否認有交付槍、彈予乙○○及自己持有槍、彈之犯行，然查甲○○如何交付一
把改造四五玩具手槍及六顆子彈予乙○○，甲○○自己亦持有一把改造四五玩具手槍
等情，迭據乙○○於警訊、偵查及第一審八十九年八月十日調查時指述甚詳，並經在
場目擊證人洪英智於警訊及偵查初訊時指證屬實，查獲本案之警員何文生於第一審亦
證稱：報案人稱有二人拿二把槍等語，查扣之二把改造手槍及子彈經送內政部警政署
刑事警察局鑑定結果，係仿半自動四五手槍改造之具殺傷力之手槍，子彈係土造子彈
亦具殺傷力，有鑑驗通知書在卷可稽。上訴人二人經法務部調查局測謊結果，發覺乙
○○所稱：甲○○未交槍給伊，查扣槍枝係其自己拿來，該槍枝係吳溪泉交付保管等
情，及甲○○所稱：其未交槍枝給乙○○，案發日其未拿槍，案發日其未拉槍套等情
，均呈情緒波動之反應，研判均有說謊，有該局鑑定通知書附卷足稽等證據，予以綜
合判斷，認上訴人二人所為，均係犯槍砲彈藥刀械管制條例第十一條第四項之未經許
可持有可發射子彈具有殺傷力之槍枝罪及同條例第十二條第四項之未經許可持有子彈
罪，依想像競合犯規定從一重之未經許可持有可發射子彈具有殺傷力之槍枝罪處斷，
於法定刑內量處其刑，已詳敘其所憑證據及認定之理由。並指駁、說明甲○○否認犯
罪，何以為卸責飾詞，不足採信之理由；乙○○於第一審審理中雖改稱：伊持有之槍
、彈係八十八年七月間某日，在嘉義市某ＫＴＶ店內，受綽號「阿成」之吳溪泉之委
託保管，另一把改造手槍及內裝子彈伊不知為何人所有云云。惟所述已與前揭事證不
符，且吳溪泉係於八十八年八月十七日下午，在嘉義市因持槍拒捕，於警匪槍戰中受
傷不治死亡，有嘉義縣警察局函在卷可按，此事當時極為轟動，上訴人等均在嘉義活
動，應極清楚此事，乙○○乃將槍彈推予吳溪泉身上，與現今甚多持槍者將槍枝來源
推給死人之情形相同，上開翻異之詞自不足取。證人洪英智事後改稱未看到甲○○持
槍云云，亦係迴避甲○○之詞，亦不足採信。至於證人王俊雄於案發時已先行離去，
其所稱未見甲○○持槍等語，自不得據為有利甲○○之認定。所為論斷，均有卷存證
據資料可資覆按。查證人之陳述有部分前後不符，究竟何者為可採，法院仍得本其自
由心證予以斟酌，非謂一有不符或矛盾，即應認其全部均為不可採。乙○○、洪英智
就甲○○是否有交槍彈予乙○○，及如何交付，甲○○有無持槍彈之供述，雖前後所
述不盡相同，原審採信其不利甲○○之供述，原判決已說明其取捨證據之理由，上訴
意旨就原審依憑證據所為認事、採證職權之合法行使，任意指摘為違法，自非合法之
上訴理由。原審係認定上訴人等因為與他人口角、鬥毆後，為壓制對方聲勢，才共同
持有槍彈，原判決就此已說明其憑以認定之證據與理由，原判決因而認定上訴人二人
間有犯意聯絡及行為分擔，並無上訴意旨所指未依證據認定上訴人間為共同正犯之違
法。至於其他上訴理由，均係就原審已調查及已論列說明之事項，依憑己見，所為之
任意指摘，殊與法律規定得為第三審上訴理由之違法情形不相適合，衡以前開說明，
其上訴為違背法律上之程式，應予駁回。
據上論結，應依刑事訴訟法第三百九十五條前段，判決如主文。
中      華      民      國    九十二    年     十一     月    二十七    日
                              最高法院刑事第十二庭
                                  審判長法官  陳  正  庸
                                        法官  賴  忠  星
                                        法官  王  居  財
                                        法官  張  清  埤
                                        法官  林  開  任
      右正本證明與原本無異
                                              書  記  官
中      華      民      國    九十二    年     十二     月      三      日
                                                                        Ｔ


司法院資訊處製作；財團法人民間司法改革基金會備份。
